【裁判字號】    95,訴,2654
【裁判日期】    951214
【裁判案由】    毒品危害防制條例
【裁判全文】
臺灣臺中地方法院刑事判決  95年度訴字第2654號
公  訴  人  臺灣臺中地方法院檢察署檢察官
被      告  甲○○
選任辯護人  熊賢祺律師
上列被告因毒品危害防制條例案件，經檢察官提起公訴（九十五
年度偵字第一七九五六號），本院判決如下：
    主    文
甲○○販賣第二級毒品，未遂，處有期徒刑貳年陸月。
扣案第二級毒品甲基安非他命壹包（淨重壹點伍玖公克，空包裝
重零點貳玖公克）沒收銷燬之。扣案ＮＯＫＩＡ牌案行動電話（
含門號0000000000號之ＳＩＭ卡一張）壹支沒收。
    犯罪事實
一、甲○○基於販賣第二級毒品甲基安非他命營利之意圖，於民
    國九十五年八月十一日上午在其臺中市○○○街住處，以「
    冰糖燕窩」名義，上網在ＵＴ臺中人聊天室，刊登「安安顆
    粒大，耐燃燒」等語，足使上網瀏覽者，知悉其有第二級毒
    品甲基安非他命（起訴書誤載為安非他命，以下同）可提供
    不特定人購買，嗣經警執行網路巡邏發現，遂以「文林」名
    義與甲○○對談，甲○○同意「可以先試用，覺得好才拿，
    不好誰要拿」後，即以0000000000號行動電話與
    警方聯絡，並同意在臺中市○○路跳蚤市場警員之車子上交
    易甲基安非他命，旋於同日下午一時五十分許，甲○○於臺
    中市元泰遊藝場內，向真實姓名、年籍不詳，綽號「雄哥」
    之成年男子調得甲基安非他命一包（淨重一點五九公克，空
    包裝重零點二九公克）後，即持往復興路跳蚤市場，逕自登
    上警員張文紹之自用小客車，並將上開甲基安非他命一包交
    付給張文紹，並向張文紹表示「這一包一千元，試用結果好
    的話，後面要買多少都有」，旋即為警逮捕，並扣得甲基安
    非他命一包（淨重一點五九公克，空包裝重零點二九公克）
    及含0000000000號行動電話門號之手機一支。
二、案經臺中市警察局第四分局報告臺灣臺中地方法院檢察署檢
    察官偵查起訴。
    理    由
一、按現行刑事訴訟法為保障被告之反對詰問權，排除具有虛偽
    危險性之傳聞證據，以求實體真實之發見，於該法第一百五
    十九條第一項明定被告以外之人於審判外之言詞或書面陳述
    ，除法律有規定者外，不得作為證據。又被告以外之人於偵
    查中向檢察官所為之陳述，除顯有不可信之情況者外，得為
    證據；而刑事訴訟法第一百五十九條之一至第一百五十九條
    之四有傳聞法則之例外規定，且被告以外之人於審判外之陳
    述，雖不符前四條之規定，而經當事人於審判程序同意作為
    證據，法院審酌該言詞陳述或書面陳述作成時之情況，認為
    適當者，亦得為證據；當事人、代理人或辯護人於法院調查
    證據時，知有第一百五十九條第一項不得為證據之情形，而
    未於言詞辯論終結前聲明異議者，視為有前項之同意，刑事
    訴訟法第一百五十九條之一第二項、第一百五十九條之五分
    別定有明文。本件檢察官、被告並未就被告以外之證人張文
    紹、陳智光於審判外（偵查中）之陳述有所爭執，且迄於言
    詞辯論終結前，均未主張有刑事訴訟法第一百五十九條第一
    項不得為證據之情形，是應認已同意作為證據，且經本院審
    酌後，認無不適當之情形，應認均有證據能力，合先敘明。
二、訊據被告甲○○於本院行準備程序及審理時，對於上開事實
    坦承不諱，惟於本院言詞辯論終結前詢問意見時，復改稱略
    以：伊是先給他（指張文紹警員）試用，當時是想找同好一
    起吸食；於偵查中亦辯稱略以：「上網目的是要約有玩安非
    他命之人一起玩安非他命」云云。辯護人則為被告辯稱略以
    ：就扣案之一點六公克安非他命的出處有意見，當天被告身
    上僅帶些許安非他命，大部分安非他命是在被告家中搜出，
    被告僅拿安非他命零點幾公克免費予警員張文紹無償試用，
    並無營利意圖，即無販賣毒品故意，而僅有轉讓毒品故意。
    退步言，警方所述之一點六公克價值一千元是「貴買賤賣」
    ，亦與「販賣」之構成要件相反等語。經查：
  (1)本案之第二級毒品，應為「甲基安非他命」，此觀之本案查
    獲之第二級毒品，經本院送請法務部調查局鑑定結果，係為
    「甲基安非他命」，此有法務部調查局九十五年十一月十日
    調科壹字第○九五○○五一五八八○號鑑定書在卷可查，是
    被告及證人於本案警詢、偵審中所陳述之「安非他命」，實
    均應為「甲基安非他命」，先此敘明。
  (2)被告及辯護人雖均稱被告交付第二級毒品甲基安非他命予證
    人張文紹應係轉讓而非販賣云云。惟查，證人陳智光即承辦
    員警於偵查中結證稱：「被告甲○○電話中提到『‧‧‧為
    何不買大量一點‧‧‧一包一包賣獲利比較多，我這邊比較
    多，可以賣你比較多‧‧‧試用好的話，會再去拿給你，要
    警方帶吸食器過去，要警方在所駕車上試用」等語。證人張
    文紹即承辦員警則於偵查中結證稱「被告甲○○上車後，問
    是你嗎？伊說是，被告甲○○就拿出一包安非他命，並說這
    一包一千元，你試用結果好的話後面要買多少都有」等語，
    證人張文紹、陳智光於偵查中就其等證述被告販賣甲基安非
    他命予其等之時間、地點及價錢、交付過程等細節均能明確
    指述，倘無此等事實，實難任意編纂。且我國查緝第二級毒
    品甲基安非他命之施用或販賣一向執法甚嚴，對於販賣甲基
    安非他命者尤科以重度刑責，又販賣甲基安非他命既係違法
    行為，證人張文紹係員警，於網路稽查犯罪時發現被告有販
    賣第二級毒品安非他命之嫌疑，方與被告於網路上初次接觸
    ，除此之外並無任何關係，非屬至親，且交情普通，業據證
    人張文紹於偵查中證述在卷，被告與證人等交情淺薄，豈可
    能無償提供價格不斐之安非他命供證人試用？倘被告如無利
    益可得，又豈會甘冒遭警查獲之可能而如此作為，則雖被告
    否認有販賣甲基安非他命之犯行，辯稱係無償提供甲基安非
    他命予證人張文紹試用，應係轉讓云云，委無足採信。被告
    於本院行準備程序及審理時自白犯罪，應與事實較為相符。
  (3)另查，販賣毒品罪，固不以販入之後復行賣出為必要，只要
    以營利意思為目的，而有販入或賣出二者之一之行為，即足
    構成。然如無相當之事證足認其販入時，即有以營利售賣意
    圖而販入，則須俟其起意圖利售賣，並著手於賣出行為，始
    成立販賣毒品罪責。經查，被告固係於九十五年八月十一日
    上午於網路上與以「文林」名義之證人張文紹警員聯繫，且
    被告與證人張文紹對談後，被告同意「可以先試用，覺得好
    才拿，不好誰要拿」後，即以0000000000號行動
    電話與證人張文紹聯絡，並同意在臺中市○○路跳蚤市場警
    員張文紹之車子上交易甲基安非他命，旋於同日下午一時五
    十分許，向年籍不詳者調得甲基安非他命一包，惟客觀上尚
    無從遽認其係基於販賣第二級毒品甲基安非他命之意思，而
    向「雄哥」販入第一級毒品海洛因，又被告與證人張文紹於
    網路對談時稱：「可以先試用，覺得好才拿，不好誰要拿」
    等語，堪認被告係在購入甲基安非他命後，基於先讓證人張
    文紹試試看甲基安非他命之品質，若合意即出售並交付甲基
    安非他命予張文紹之販賣意思，而與證人張文紹聯繫甲基安
    非他命價格及試貨、交貨事宜，被告既起意販賣第二級毒品
    甲基安非他命予證人張文紹，乃至前開約定交易地點等候，
    準備試貨及交付予證人張文紹，即已著手實施販毒行為。又
    按刑法上之未遂犯，必須已著手於犯罪行為之實施而不遂，
    始能成立。而所謂「陷害教唆」，係指犯罪行為人原不具犯
    罪之故意，純因司法警察之設計教唆，始萌生犯意，進而實
    行犯罪構成要件之行為者而言。惟「陷害教唆」與警方對於
    原已具有犯罪故意並已實行犯罪行為之人，以所謂「釣魚」
    之偵查技巧蒐集其犯罪證據之情形有別，自不得混為一談；
    行為人如原即具有販毒營利之決意，雖遭警設計誘捕致實際
    上不能完成毒品交易時，因行為人原即具有販賣毒品之意思
    ，客觀上又已著手於販賣之行為，自應成立販賣毒品未遂罪
    （最高法院九十二年度臺上字第四五五八號、九十二年度臺
    上字第四五二七號判決要旨參照）。本件被告甲○○於九十
    五年八月十一日上午在其臺中市○○○街住處，以「冰糖燕
    窩」名義，上網在ＵＴ臺中人聊天室，刊登「安安顆粒大，
    耐燃燒」等語，足使上網瀏覽者，知悉其有第二級毒品甲基
    安非他命可提供不特定人購買，又與證人張文紹警員於網頁
    中洽談交易事宜，顯見被告原即具有販賣毒品之意思，客觀
    上又已著手於販賣之行為，是以本件應係員警以「釣魚」之
    方式設計誘捕被告，並非「陷害教唆」甚明。而被告已著手
    實施販賣行為，自應論以販賣毒品未遂罪。是以，選任辯護
    人為被告辯稱：被告僅拿安非他命零點幾公克免費予警員張
    文紹無償試用，並無營利意圖，即無販賣毒品故意，而僅有
    轉讓毒品故意云云，即屬無據。
  (4)辯護人雖為被告利益辯稱：就扣案之一點六公克安非他命的
    出處有意見，當天被告身上僅帶些許安非他命，大部分安非
    他命是在被告家中搜出，且警方所述之一點六公克價值一千
    元是「貴買賤賣」，亦與「販賣」之構成要件相反等語。然
    查：本案扣案之安非他命僅有一包，被告於檢察官九十五年
    八月二十五日偵查中並自陳「扣案的一點六克（甲基）安非
    他命，在警方還沒捉我前我就交給張文紹警員‧‧‧」，亦
    承認交給張文紹警員之甲基安非他命有「一點六克」，苟如
    被告所稱當時僅帶少許安非他命，再加上家中搜索所得，至
    少應有「二包」甲基安非他命，是此部分所辯，顯與現場扣
    案之跡證不符。又選任辯護人警方所述之一點六公克價值一
    千元是「貴買賤賣」，亦與「販賣」之構成要件相反等語，
    第查本件雖無從認定被告販入第二級毒品安非他命之成本，
    然第二級毒品安非他命物稀價昂，且毒品危害防制條例所規
    定販賣第二級毒品罪之法定最高刑度為無期徒刑，被告苟無
    價差可圖，實不可能甘冒被取締判處重刑之危險，且如上所
    述，被告基於先讓證人張文紹試試看甲基安非他命之品質，
    若合意即出售並交付甲基安非他命予張文紹之販賣意思，而
    與證人張文紹聯繫甲基安非他命價格及試貨、交貨事宜，著
    手實施販毒行為，被告既向張文紹表示「這一包一千元，試
    用結果好的話，後面要買多少都有」，被告既係欲讓證人張
    文紹試貨，應非單純以「一點六克」一千元之價格販售甲基
    安非他命之意思，而係期望證人張文紹試用後能繼續購買，
    是選任辯護人警方所述之一點六公克價值一千元是「貴買賤
    賣」，亦與「販賣」之構成要件相反云云，亦屬無據。
  (5)綜上所述，被告所辯純係飾卸推諉之詞，要無足取。此外，
    復有第二級毒品甲基安非他命一包（淨重一點五九公克，空
    包裝重零點二九公克）及含0000000000號行動電
    話門號之手機一支及卷附網路聊天對談資料在卷可資佐證，
    因而認本件事證明確，被告犯行堪以認定，應予依法論科。
二、按甲基安非他命為毒品危害防制條例第二條第二項第二款所
    定之第二級毒品，任何人非經許可，不得販賣、運輸、持有
    。是核被告所為，係犯毒品危害防制條例第四條第六項、第
    二項之販賣第二級毒品未遂罪。又被告已著手於販賣第二級
    毒品行為之實行而不遂，為未遂犯，應依刑法第二十五條第
    二項規定減輕其刑（法定刑無期徒刑部分減為七年以上有期
    徒刑，法定刑有期徒刑部分減至二分之一）。再本院斟酌被
    告僅曾為販賣第二級毒品一次且未遂，顯有情輕法重之情形
    ，若量處法定刑最低度三年六月，稍嫌過重，犯罪情狀尚有
    可憫之處，爰依刑法第五十九條之規定，酌量減輕其刑，並
    遞減之。爰審酌被告著手販賣第二級毒品安非他命之數量非
    多，且未完成交易，情節尚非嚴重，及其犯罪動機、目的、
    手段、所生危害、犯罪後態度等一切情狀，量處以如主文所
    示之刑。扣案之第二級毒品甲基安非他命一包（淨重一點五
    九公克，空包裝重零點二九公克），係毒品危害防制條例第
    二條第二項第二款之第二級毒品，依毒品危害防制條例第十
    八條第一項宣告沒收銷燬之。又扣案ＮＯＫＩＡ牌行動電話
    （內含門號0000000000號ＳＩＭ卡一張）一支，
    係被告所有供本件販賣所用之物，應依毒品危害防制條例第
    十九條第一項規定宣告沒收。再者，被告販賣毒品海洛因尚
    未及交付，即為警查獲，並無因此獲取任何利益，本院毋庸
    依毒品危害防制條例第十九條第一項規定，諭知沒收或以其
    財產抵償所獲利益，併此敘明。
據上論斷，應依刑事訴訟法第二百九十九條第一項前段，毒品危
害防制條例第四條第六項、第二項、第十八條第一項前段、第十
九條第一項，刑法第十一條、第二十五條第二項、第五十九條，
判決如主文。
本案經檢察官郭景東到庭執行職務。
中    華    民    國    95    年    12    月    14    日
                刑事第七庭  審判長法  官  許金樹
                                  法  官  郭德進
                                  法  官  張清洲
以上正本證明與原本無異。
如不服本判決，應於送達後十日內向本院提出上訴狀（須附繕本
），上訴於臺灣高等法院臺中分院。
                                  書記官  沈筱玲
中    華    民    國    95    年    12    月    14    日
附錄論罪科刑法條
毒品危害防制條例第四條
製造、運輸、販賣第一級毒品者，處死刑或無期徒刑；處無期徒
刑者，得併科新臺幣一千萬元以下罰金。
製造、運輸、販賣第二級毒品者，處無期徒刑或七年以上有期徒
刑，得併科新臺幣七百萬元以下罰金。
製造、運輸、販賣第三級毒品者，處五年以上有期徒刑，得併科
新臺幣五百萬元以下罰金。
製造、運輸、販賣第四級毒品者，處三年以上十年以下有期徒刑
，得併科新臺幣三百萬元以下罰金。
製造、運輸、販賣專供製造或施用毒品之器具者，處一年以上七
年以下有期徒刑，得併科新臺幣一百萬元以下罰金。
前五項之未遂犯罰之。


司法院資訊處製作；財團法人民間司法改革基金會備份。
